臺灣彰化地方法院刑事判決　　　　　　 100年度易字第1039號
公　訴　人　臺灣彰化地方法院檢察署檢察官
被　　　告　陳慧珍
　　　　　　陳宜伶
　　　　　　陳彥閎
上列被告等因賭博等案件，經檢察官聲請以簡易判決處刑（100
年度偵字第6357號），本院認不宜逕以簡易判決處刑（100 年度
簡字第1655號），改依通常程序審理，被告等於準備程序中就被
訴事實均為有罪之陳述，本院改以簡式審判程序審理，判決如下
：
    主    文
陳慧珍共同違反未依電子遊戲場業管理條例規定領有電子遊戲場
業營業級別證者，不得經營電子遊戲場業之規定，處有期徒刑貳
月，如易科罰金，以新臺幣壹仟元折算壹日。扣案如附表所示之
物均沒收。
陳宜伶共同違反未依電子遊戲場業管理條例規定領有電子遊戲場
業營業級別證者，不得經營電子遊戲場業之規定，處拘役拾日
，如易科罰金，以新臺幣壹仟元折算壹日。扣案如附表所示之物
均沒收。
陳彥閎在公眾得出入之場所賭博財物，處罰金新臺幣仟元，如
易服勞役，以新臺幣壹仟元折算壹日。
    犯罪事實
一、陳慧珍係址設於彰化縣埤頭鄉○○○路78號「達日來便利商
    店」（聲請簡易判決處刑書誤載為「達日來商店」）之負責
    人，其明知未依電子遊戲場業管理條例規定，向主管機關彰
    化縣政府辦理電子遊戲場業營業級別證，不得經營電子遊戲
    業，竟基於經營電子遊戲場及賭博之犯意，自民國99年10月
    中旬某日起，利用「達日來便利商店」之公眾得出入場所，
    公然擺設如附表編號一至三所示之電子遊戲機，如有客人至
    該店消費而有意賭博者，則以附表編號一至三所示之電子遊
    戲機為賭具與之對賭，並自100 年4 月中旬起（聲請簡易判
    決處刑書誤載為自100 年4 月底起），以每月新臺幣（下同
    ）1 萬7000元之薪資，僱用知悉上情且與其具有經營電子遊
    戲場及賭博犯意聯絡之陳宜伶（聲請簡易判決處刑書誤載為
    陳怡伶）擔任店員，負責現場管理、開分、兌換代幣及現金
    等項工作。其店內賭博方法為參與賭博之人，以每10元兌換
    1 枚代幣，再依指定之機臺1 比20、10比1 、1 比5 、1 比
    4 等不同之比例開分（超悟空拉霸為1 比4 之比例開分，聲
    請簡易判決處刑書漏未記載），再由賭客押注把玩，若未押
    中，則押注之分數由機台沒入，賭金並全歸陳慧珍所有；若
    把玩機臺贏得積分後，則由陳怡伶確認積分後，再兌換交付
    現金或給予賭客如附表編號六所示之寄分卡供賭客下次依寄
    分卡所示積分開分繼續押注。適陳彥閎於100 年7 月19日19
    時許前往「達日來便利商店」，並基於賭博之犯意，以現金
    500 元與陳宜伶兌換代幣後，選定「超悟空拉霸」機臺把玩
    ，並將所兌換之代幣逐一投入該機台內押注，而以1 比4 之
    比例在該機臺以前開方式賭博，然迄於同日19時50分許，陳
    彥閎所兌換之代幣已全數押注完畢且未押中，所押注之分數
    悉遭機臺沒入而歸陳慧珍所有。嗣陳彥閎於把玩上開「超悟
    空拉霸」機臺賭博結束之際，為警當場查獲，並扣得如附表
    所示編號一至四所示之機臺、代幣及編號五、六所示陳慧珍
    所有供上開犯罪所用之物，而查悉上情。
二、案經彰化縣警察局北斗分局報告臺灣彰化地方法院檢察署檢
    察官偵查並聲請以簡易判決處刑。
    理    由
一、本案被告陳慧珍、陳宜伶、陳彥閎所犯均係死刑、無期徒刑
    、最輕本刑為3 年以上有期徒刑以外之罪，渠等於準備程序
    中就被訴事實均為有罪之陳述，經告知被告等簡式審判程序
    之旨，並聽取公訴人及被告等之意見後，本院認無不得或不
    宜改依簡式審判程序進行之處，爰依刑事訴訟法第273 條之
    1 第1 項規定，由法官依法獨任進行簡式審判程序，合先敘
    明。
二、訊據被告陳慧珍、陳宜伶、陳彥閎對上開犯罪事實均坦承不
    諱，且互核相符，復有查扣賭博性電動玩具暫存保管條、現
    場平面圖各1 份、現場照片及電子遊戲機臺照片共26張在卷
    可稽，並有如附表所示之物扣案可資佐證，足認被告3 人自
    白均與事實相符，本案事證明確，被告3 人犯行均堪認定，
    均應依法論科。
三、論罪科刑：
  (一)按電子遊戲場業管理條例第4 條第2 項規定，電子遊戲機不
    得有賭博或妨害風化之設計及裝置。考其立法意旨，係為將
    電子遊戲場業納入行政機關有效管理，以維護社會安寧及善
    良風俗，保障公共安全及國民身心健康所為之「誡命規定」
    。茍有違反該條之禁止規定，即應依刑法賭博或妨害風化罪
    章相關刑責予以追訴處罰，並非謂電子遊戲機如有賭博或妨
    害風化之設計及裝置者，即無電子遊戲場業管理條例相關規
    定之適用。質言之，商業或個人，倘以營利之意思，未經依
    該條例相關規定辦理營利事業登記，擅自架設（設置）具有
    賭博或妨害風化之設計及裝置之電子遊戲機，供不特定之人
    遊藝者，即該當同條例第22條之犯罪構成要件；又不論行為
    人是否「專營」電子遊戲場業，亦不問經營是否需達「一定
    之規模」，即使於原本所營事業外，兼營電子遊戲場業，或
    所經營之電子遊戲場不具相當之規模，亦無礙於電子遊戲場
    業管理條例相關規定之適用（最高法院90年台非字第276 號
    判例意旨參照）。是被告陳慧珍未依電子遊戲場業管理條例
    規定領有電子遊戲場業營業級別證，即於前揭時、地擺設電
    子遊戲機具，供人把玩以營利，即屬經營電子遊戲場業管理
    條例之電子遊戲場業。核被告陳慧珍、陳宜伶所為，均係違
    反電子遊戲場業管理條例第15條之未經領有電子遊戲場業營
    業級別證者而擅自經營電子遊戲場業之規定，應依同條例第
    22條之規定論處。其等利用所擺設之電子遊戲機具作為電動
    賭博機具，與不特定之賭客賭博財物，係犯刑法第266 條第
    1 項前段之在公眾得出入之場所賭博財物罪；核被告陳彥閎
    所為，係犯刑法第266 條第1 項前段之在公眾得出入之場所
    賭博財物罪。被告陳慧珍、陳宜伶就上開犯行，有犯意聯絡
    及行為分擔，自被告陳宜伶受僱於被告陳慧珍之時起，應依
    刑法第28條之規定，論以共同正犯。
  (二)次按刑事法若干犯罪行為態樣，本質上原具有反覆、延續實
    行之特徵，立法時既予特別歸類，定為犯罪構成要件之行為
    要素，則行為人基於概括之犯意，在密切接近之一定時、地
    持續實行之複次行為，倘依社會通念，於客觀上認為符合一
    個反覆、延續性之行為觀念者，於刑法評價上，即應僅成立
    一罪。學理上所稱「集合犯」之職業性、營業性或收集性等
    具有重複特質之犯罪均屬之，例如經營、從事業務、收集、
    販賣、製造、散布等行為概念者是（最高法院95年度台上字
    第4686號刑事判決意旨參照）。準此，被告陳慧珍、陳宜伶
    2 人違反電子遊戲場業管理條例第22條及刑法第266 條第1
    項前段之規定，而經營電子遊戲場業及賭博之行為，既含有
    多次性與反覆性，則其在同一時期內多次、反覆經營上述事
    業，應屬集合犯，而論以一罪，檢察官認屬接續犯，容有誤
    會，附此敘明。又被告陳慧珍、陳宜伶所犯上開2 罪，係同
    一經營電子遊戲場而賭博之行為所致，為一行為觸犯數罪名
    之情形，為想像競合犯，應依刑法第55條之規定，從一重之
    電子遊戲場業管理條例第22條之規定處斷。
  (三)爰審酌被告陳慧珍、陳宜伶未領有電子遊戲場業營業級別證
    ，而經營電子遊戲場業，且被告陳慧珍、陳宜伶、陳彥閎均
    知悉賭博為法律所禁止，仍希冀僥倖獲取財物而以扣案之電
    子遊戲機具賭博，影響社會善良風氣及政府行政管理，惟考
    量被告3 人犯後終能坦承犯行，既斟酌被告陳慧珍擺設賭博
    性電子遊戲機具之時間、數量及被告陳宜伶參與犯罪之程度
    、被告陳彥宏賭博之金額等一切情狀，分別量處如主文所示
    之刑，並分別諭知易科罰金及易服勞役之折算標準，以資懲
    儆。
  (四)扣案如附表編號一至三所示之電子遊戲機具（含IC版）及附
    表編號四所示之代幣，分別係當場賭博之器具與在賭檯之財
    物；扣案如附表編號五、六所示之物，均為被告陳慧珍所有
    供其與被告陳宜伶共同為本案賭博犯行所用，爰分別依刑法
    第266 條第2 項、刑法第38條第1 項第2 款之規定，宣告沒
    收如主文所示。
四、公訴意旨另略以：被告陳慧珍、陳宜伶共同基於意圖營利供
    給賭博場所、聚眾賭博之犯意聯絡，在「達日來商店」內擺
    設賭博性電子遊戲機而聚眾賭博，因認被告陳慧珍、陳宜伶
    均另涉犯刑法第268 條前段之意圖營利供給賭博場所罪嫌及
    同條後段之意圖營利聚眾賭博罪嫌等語。按刑法第268 條以
    意圖營利，供給賭博場所或聚眾賭博為構成要件，係分別對
    「提供賭博場所供人賭博」藉以營利、或「邀聚不特定之多
    數人聚賭」藉以營利等非難性較高之「賭博媒介行為」所設
    之處罰規定；如係參與賭博財物之行為，因其賭博場所之不
    同，及行為人是否有以賭博為常業之情形不同，其非難性各
    異，法律依據其賭博行為之態樣，分別在社會秩序維護法第
    84條、刑法第266 條第1 項（普通賭博罪）、第267 條（常
    業賭博罪，業經立法通過並經總統公布生效，自95年7 月1
    日起廢除），對參與賭博財物之行為人設有行政罰或刑罰等
    不同之處罰規定，易言之，刑法第268 條規定之圖利供給賭
    博場所或聚眾賭博罪，行為人所圖得之利益，應係「供給賭
    博場所」、「聚眾賭博」之犯罪構成要件行為所獲取之直接
    對價，至於參與賭博之財物輸贏，繫於賭博行為本身之射倖
    性質，並非刑法第268 條所規定之「意圖營利」。且任何場
    所之賭博參與者莫不奢望贏取財物，尚不能以參與賭博之行
    為人，主觀上有參與賭博贏取財物之意圖，客觀上並有允許
    他人至其提供之場所賭博財物之行為，即認其行為該當刑法
    第268 條之罪。是圖利供給賭博場所、聚眾賭博罪之成立，
    行為人須有意圖營利之犯意始克成立，而所謂意圖營利，係
    指藉以賺取經濟上之利益，即俗稱之抽頭而言（無參與對賭
    之特徵），苟行為人賭博之目的係圖藉贏得財物，則非此所
    謂之意圖營利（臺灣高等法院臺中分院100 年度上易字第30
    9 號、99年度上易字第859 號、98年度上易字第632 號、第
    1804號判決意旨參照）。本案被告陳慧珍、陳宜伶雖有利用
    電子遊戲機具為上述賭博財物之犯行，但財物之輸贏係繫於
    具有射倖性質之賭博行為，並非另有就「提供賭博場所」之
    行為，得有具體之利益對價，自與刑法第268 條之圖利供給
    賭場罪之構成要件不合。至於電子賭博機具是否具有較高之
    獲勝機率，除程式設計之外，亦與參與賭博之人有關（任何
    賭博或賭具亦均有上開情形），況本案被告陳慧珍、陳宜伶
    賭博財物之電子賭博機具，是否確具有較高之獲勝機率，卷
    內亦無任何確切之證據可資認定，是被告陳慧珍、陳宜伶顯
    係利用賭博性電子遊戲機不確定之輸贏機率，與不特定之賭
    客賭博財物，並以該賭博性電子遊戲機出現之偶然事實決定
    勝負，性質上係利用賭博性電子遊戲機，與不特定之賭客對
    賭，被告陳慧珍、陳宜伶本身即具賭客之身分，而屬普通賭
    博罪之對向犯（而刑法第268 條之意圖營利，供給賭博場所
    及聚眾賭博罪部分，則非屬對向犯），並非另有就「提供賭
    博場所」或「聚眾賭博」之行為，獲得有具體之利益與對價
    ，自與刑法第268 條之圖利供給賭場罪及圖利聚眾賭博罪之
    犯罪構成要件不合，尚無從率以以此罪相繩。另電子賭博機
    具縱使經由IC板程式設計，為店主利益預留一定之得勝機率
    ，經營者得勝之或然率較高，但仍具賭博射倖性之特徵，店
    主於當下與賭客對賭時仍有輸錢之可能，尚難認有何營利之
    意圖（即店主對賭時並非一定有利可圖），不能因長久機率
    累積之結果，該電子賭博機具必然贏錢，即認店主應構成刑
    法第268 條之罪責，是被告陳慧珍、陳宜伶在上開公眾得出
    入之場所擺設上開電子遊戲機具，並以該電子遊戲機充作賭
    博機具，所為係以該機器代替其等本身，與人在公眾得出入
    之場所賭博，與刑法第268 條意圖營利供給賭博場所之構成
    要件不符。此外，檢察官亦未能舉證證明被告陳慧珍、陳宜
    伶有從中抽取金錢或收取場地費圖利之情形，就此部分原應
    為被告陳慧珍、陳宜伶無罪之諭知，惟公訴意旨認被告陳慧
    珍、陳宜伶此部分之罪嫌，與上開經論罪科刑之罪，有想像
    競合犯之裁判上一罪關係，爰均不另為無罪之諭知。
據上論斷，依刑事訴訟法第452 條、第273 條之1 第1 項、299
條第1 項前段，電子遊戲場業管理條例第22條，刑法第11條前段
、第28條、第266 條第1 項前段、第55條、第41條第1 項前段、
第42條第3 項、第266 條第2 項、第38條第1 項第2 款，刑法施
行法第1 條之1，判決如主文。
本案經檢察官蔡奇曉到庭執行職務。
中    華    民    國   100    年    10    月    14    日
                  刑事第八庭    法  官  江彥儀
以上正本證明與原本無異。
如不服本判決應於收受判決後10日內向本院提出上訴書狀，並應
敘述具體理由；其未敘述上訴理由者，應於上訴期間屆滿後20日
內向本院補提理由書（均須按他造當事人之人數附繕本）「切勿
逕送上級法院」。
中    華    民    國   100    年    10    月    14    日
                                書記官  黃明慧
附錄本案論罪科刑法條：
中華民國刑法第266條
（普通賭博罪與沒收物）
在公共場所或公眾得出入之場所賭博財物者，處 1 千元以下罰
金。但以供人暫時娛樂之物為賭者，不在此限。
當場賭博之器具與在賭檯或兌換籌碼處之財物，不問屬於犯人與
否，沒收之。
電子遊戲場業管理條例第22條
違反第 15 條規定者，處行為人 1 年以下有期徒刑、拘役或科
或併科新台幣 50 萬元以上 250 萬元以下罰金。
附表：
┌──┬────────┬───────┐
│編號│名   稱         │數量          │
├──┼────────┼───────┤
│一  │賭博性電子遊戲機│機臺肆臺      │
│    │「A900水果盤」  │（含IC版肆塊）│
├──┼────────┼───────┤
│二  │賭博性電子遊戲機│機臺陸臺      │
│    │「超悟空拉霸」  │（含IC版陸塊）│
├──┼────────┼───────┤
│三  │賭博性電子遊戲機│機臺貳臺      │
│    │「HUGA水果盤」  │（含IC版貳塊）│
├──┼────────┼───────┤
│四  │代幣            │壹批          │
├──┼────────┼───────┤
│五  │日報表          │肆張          │
├──┼────────┼───────┤
│六  │寄分卡          │貳拾張        │
└──┴────────┴───────┘